臺灣基隆地方法院刑事判決　　　　　　　96年度交易字第56號
公　訴　人　臺灣基隆地方法院檢察署檢察官
被　　　告　甲○○
上列被告因過失致死等案件，經檢察官提起公訴（96年度偵字第
1165號），並經本院裁定以簡式審判程序進行審理，判決如下：
    主 　 文
甲○○服用酒類，不能安全駕駛動力交通工具而駕駛，處有期徒
刑肆月，減為有期徒刑貳月。又因過失致人於死，處有期徒刑壹
年，減為有期徒刑陸月。應執行有期徒刑柒月。
    事    實
一、甲○○明知服用酒類或其他相類之物，將使其駕駛車輛時之
    注意力減低，反應能力趨緩，而危及其他用路人之行車往來
    安全，且飲用酒類或其他類似物後其吐氣所含酒精濃度超過
    每公升0.25毫克或血液中酒精濃度超過百分之0.05以上，不
    得駕車，竟仍自民國96年2月3日凌晨1時許，在基隆市○○
    路某麵店飲用威士忌酒約半瓶，陷己於不能安全駕駛動力交
    通工具之程度後，於同日凌晨3時許，無照（其駕駛執照於
    95年10月17日因酒駕遭吊扣1年）駕駛車牌號碼7038─DX號
    自小客貨車自前開處所上路，沿基隆市○○路轉深澳坑路再
    轉新豐街往觀海街方向行駛，嗣於同日凌晨4時許，行經基
    隆市○○街251巷口附近下坡路段時，本應注意車前狀況，
    並隨時採取必要之安全措施，且依當時係夜間有照明，路面
    乾燥無缺陷，亦無障礙物，視距良好等情觀之，並無任何不
    能注意之情事，惟因酒後已達不能安全駕駛之程度，為超越
    前方車輛駛入對向車道時，未注意對向車道之車行狀況而不
    慎迎面撞及胡瑋仁所騎乘、沿新豐街往深澳坑路方向行駛之
    車牌號碼AF8─423號重型機車（其後搭載己○○），致胡瑋
    仁因顱內出血送醫不治死亡，並致己○○受有頭部外傷合併
    腦震盪、右手、背部多處擦傷、皮下血腫（面積大於20×20
    公分）、雙下肢多處擦傷等傷害，嗣經甲○○報警到場處理
    ，經警當場對甲○○施以呼氣酒精濃度測試，達每公升0.69
    毫克，始知上情。
二、案經丙○○、乙○○○、己○○訴由基隆市警察局第二分局
    報告臺灣基隆地方法院檢察署檢察官偵查起訴。
    理　　由
壹、程序方面
　　本件被告甲○○所犯者非為死刑、無期徒刑、最輕本刑為3
    年以上有期徒刑之罪或高等法院管轄第一審案件，其就被訴
    事實為有罪之陳述，經告知其簡式審判程序之旨，並聽取公
    訴人、被告之意見後，本院業已依刑事訴訟法第273條之1第
    1項之規定，裁定以簡式審判程序進行本案之審理，且依同
    法第273條之2規定，簡式審判程序之證據調查，不受同法第
    159條第1項、第161條之2、第161條之3、第163條之1及第
    164條至第170條規定之限制，合先敘明。
貳、實體方面
一、認定事實所憑之證據及理由
  (一)前揭事實，迭據被告甲○○於警詢、偵查及本院審理時供承
    不諱，並經證人己○○、陳炳光於警詢、偵查證述明確，且
    有道路交通事故現場圖、道路交通事故調查表(一)、(二)、道路
    交通事故補充資料(二)、道路交通事故談話紀錄表、刑法第18
    5條之3測試觀察紀錄表、酒測單、基隆市警察局基交警字第
    R00000000、R00000000號舉發違反道路交通管理事件通知單
    、證號查詢汽車駕駛人資料、勘驗筆錄、臺灣基隆地方法院
    檢察署相驗屍體證明書、法醫驗斷書、相驗筆錄、三軍總醫
    院附設基隆民眾診療服務處診斷證明書各1份、相片41幀附
    卷可稽，堪認被告之自白與事實相符。
  (二)按汽車行駛時，駕駛人應注意車前狀況及兩車併行之間隔，
  　並隨時採取必要之安全措施；飲用酒類或其他類似物後其吐
    氣所含酒精濃度超過每公升0.25毫克或血液中酒精濃度超過
    百分之0.05以上，不得駕車，道路交通安全規則第94條第3
    項、第114條第2款分別定有明文。被告駕車自應注意上述道
    路交通安全規定，且當時夜間有照明、視距良好，路面乾燥
    無缺陷，亦無障礙物，有道路交通事故調查報告表(一)1紙在
    卷可稽，故依當時路狀，顯無不能注意之情形，被告竟酒後
    駕車且疏未注意車前狀況，以致發生本件車禍，則被告應有
    過失甚明。再被害人係因本件車禍致顱內出血而死亡，亦有
    上述臺灣基隆地方法院檢察署相驗屍體證明書、法醫驗斷書
    及相驗筆錄在卷可按，是被告過失駕駛行為與被害人之死亡
    間，顯具有相當因果關係。至被告雖無照駕車，然此純屬行
    政上之違規行為，核與本件車禍發生無相當因果關係，併此
    敘明。
  (三)綜上所述，本案事證明確，被告犯行堪以認定，應依法論科
    。
三、論罪科刑：
  (一)核被告所為，係犯刑法第185條之3服用酒類不能安全駕駛動
    力交通工具而駕駛罪、刑法第276條第1項過失致死罪及同
    法第284條第1項前段過失傷害罪。其以一過失駕車行為，同
    時致胡瑋仁死亡及致己○○受傷，觸犯構成要件不相同之罪
    名，為想像競合犯，應從一重之過失致死罪論處，公訴人認
    被告所犯過失致死罪及過失傷害罪應予數罪併罰，尚有未洽
    。又其酒醉駕車致人於死，應依道路交通管理處罰條例第86
    條第1項規定，就其所犯過失致死罪部分加重其刑。
  (二)按刑法第62條自首係以在犯罪未發覺前，自行申告其犯罪事
    實於該管公務員，而受法律上之裁判為要件，此觀之該條規
    定即明。查本案係被告以其使用之0000000000號行動電話打
    電話叫救護車，固有基隆市消防局救災救護指揮中心96年2
    月3日受理案件登記表、上述電話申請人資料暨通信明細表
    各1份在卷可稽，惟被告報案時並未申報姓名，且證人即第1
    位至現場處理之員警丁○○於本院審理時證述：「（96年2
    月3日凌晨1時許所發生之本案車禍，你有無到現場處理？）
    有。（你是如何知道要到現場處理？）是接到110勤務中心
    通報稱該處有發生車禍，我就到現場，到現場時傷者已經被
    救護車載走了，我是第一個到現場的警員。（你到現場之後
    有無瞭解肇事的情形為何？）有，我到現場時，被害的傷者
    2人都已不在現場，我是在機車被撞的地方問車子是何人開
    的，發生碰撞的情形為何，我在找駕駛，因為旁邊有圍觀的
    一群人約4、5人，其中一個人先跟我說駕駛在對面，並指出
    該駕駛站的位置並指出是何人，我問該路人是如何撞到，該
    路人說是駕駛逆向撞到機車，我就走到對面根據路人的指證
    找到被告，我就跟被告拿證件，問被告他車子如何開的，如
    何撞到的，被告說他要超車才撞到。（被告還未跟你承認他
    是肇事者之前，你就知道被告是肇事者？）對，因為路人先
    跟我講被告是肇事者」等語（見本院96年7月16日審判筆錄
    ），顯見警方在被告坦承肇事前，已因路人之告知而知悉被
    告為肇事者，故被告於員警知悉其為肇事者後向警方坦承犯
    行，係屬對「已發覺」之罪自白，不符自首之要件，公訴人
    未予查明，逕以上述資料及基隆市道路交通事故報案人須知
    ，即認被告符合自首要件，尚有誤會，故公訴人請求依刑法
    第62條規定減輕其刑，自屬無據。
  (三)爰審酌被告前因酒駕遭吊扣駕駛執照，竟不思警惕，猶於酒
    後注意力減退情況下仍駕駛動力交通工具上路，形如道路游
    走之不定時炸彈，置自己及他人生命財產安全於不顧，並因
    而肇事致人死傷，使被害人胡瑋仁年輕之大好生命遭剝奪及
    告訴人己○○受有前揭事實欄所載傷勢非輕之傷害，犯罪所
    生危害甚重，暨其犯後雖坦承犯行，惟迄未與被害人胡瑋仁
    家屬及告訴人己○○達成和解，賠償任何損害等一切情狀，
    就其所犯上述二罪，各量處如主文所示之刑。
  (四)又查被告行為後，中華民國96年罪犯減刑條例業於96年7 月
    4日公布，並自同年7月16日起施行，依該條例第2條第1項規
    定：犯罪在96年4月24日以前者，除中華民國96年罪犯減刑
    條例另有規定外，有期徒刑、拘役或罰金，減其刑期或金額
    2分之1，且依本條例應減刑之罪，未經判決確定者，於裁判
    時，減其宣告刑。依前項規定裁判時，應於判決主文同時諭
    知其宣告刑及減得之刑，同條例第7條亦有明定。本件被告
    所犯上述二罪，其犯罪日期均在96年4月24日前，且非屬上
    開減刑條例第3條所規定不予減刑之罪，故爰於上述二罪宣
    告刑後諭知其減得之刑，並定應執行刑。
四、應適用之法條
    刑事訴訟法第273條之1第1項、第284條之1、第299條第1項
    前段，道路交通管理處罰條例第86條第1項，刑法第185條之
    3 、第276條第1項、第284條第1項前段、第55條、第51條第
    5 款，刑法施行法第1條之1，中華民國96年罪犯減刑條例第
    2 條1項第3款、第7條，判決如主文。
本案經檢察官戊○○到庭執行職務。
中　　華　　民　　國　　96　　年　　7　　月　　30　　日
                  刑事第三庭法  官  王美婷
以上正本證明與原本無異。
對於本件判決如有不服，應於收受送達後10日內，向本院提出上
訴書狀，上訴於臺灣高等法院，並按他造當事人之人數附具繕本
。
中　　華　　民　　國　　96　　年　　7 　　月　　30　　日
                            書記官  劉珍珍
附錄論罪法條：
刑法第276條第1項
因過失致人於死者，處2年以下有期徒刑、拘役或2千元以下罰金
。
刑法第284條第1項
因過失傷害人者，處 6 月以下有期徒刑、拘役或 5 百元以下罰
金，致重傷者，處1年以下有期徒刑、拘役或5百元以下罰金。
